【裁判字號】    97,訴,380
【裁判日期】    970926
【裁判案由】    違反政府採購法
【裁判全文】
臺灣宜蘭地方法院刑事判決               97年度訴字第380號
公  訴  人  臺灣宜蘭地方法院檢察署檢察官
被      告  鈺創企業社
                    營利事業統.
兼上代表人  丙○○
被      告  乙○○
被      告  大春企業社
                    營利事業統.
兼上代表人  甲○○
上列被告因違反政府採購法案件，經檢察官提起公訴（96年度偵
字第2306號），被告於本院準備程序中就被訴事實為有罪之陳述
，經告以簡式審判程序之旨，並聽取當事人意見後，經本院合議
庭裁定由受命法官獨任行簡式審判程序，判決如下：
    主  文
丙○○、乙○○、甲○○共同意圖獲取不當利益，而以協議使廠
商不為價格之競爭，各處有期徒刑陸月，如易科罰金，均以新臺
幣壹仟元折算壹日；均減為有期徒刑月，如易科罰金，均以新
臺幣壹仟元折算壹日。均緩刑貳年。
鈺創企業社、大春企業社其代表人因執行業務共同意圖獲取不當
利益，而以協議使廠商不為價格之競爭，各科罰金新台幣貳萬元
，均減為罰金新台幣壹萬元。
    事  實
一、丙○○係設於宜蘭縣羅東鎮○○路96號1樓榮美企業社（已
    更名為鈺創企業社，原設址羅東鎮○○路○段225巷33號1樓
    ）之負責人，乙○○為設於羅東鎮○○路95號1樓全發企業
    社（已更名為競立企業社，原設址羅東鎮○○路○段225巷
    33號1樓，競立企業社部分另行審結）之負責人；甲○○為
    設於羅東鎮○○路○段225巷33號1樓大春企業社之負責人；
    緣丙○○於民國95年10月間，自公共工程委員會之網站上，
    得知交通部臺灣鐵路管理局將辦理「96、97年度宜蘭、羅東
    、花蓮暨臺東等站機踏車包裝（台東站除外）、行李、包裹
    （含送交）、快遞（台東站除外）裝卸業務」之招標案後，
    為使榮美企業社能順利得標，並確保至少有三家以上企業社
    參與招標，以使招標機關能開標決標，遂在羅東鎮○○路96
    號住處與乙○○及甲○○協議，如本件招標案由榮美企業社
    得標後，將與乙○○與甲○○一同承作，並與乙○○及甲○○共同意圖獲取不當利益，約定全發企業社及大春企業社均
    不與榮美企業社為價格之競爭，並由丙○○統一委託不知情
    之記帳士填寫榮美企業社、全發企業社及大春企業社參與投
    標案之標封、標單與退還押標金等投標文件，以利榮美企業
    社可順利得標，丙○○並於95年11月27日偕同乙○○與甲○○各自攜帶押標金四萬元至台北富邦銀行羅東分行，由丙○○統一填寫地址及聯絡電話均相同之匯款委託書後，一併交
    由台北富邦銀行羅東分行不知情之同一行員辦理榮美企業社
    、全發企業社及大春企業社之押標金匯款；嗣臺灣鐵路管理
    局於95年11月29日下午開標時，發現榮美企業社之標封地址
    、電話號碼及押標金匯款委託書地址均與全發企業社及大春
    企業社相同，押標金均係由同一銀行匯出，且報價單均同一
    ，而查覺有異，恐有足以影響採購公正之違法或不當行為，
    遂依政府採購法規定當場宣布廢標，進而查悉上情。
二、案經法務部調查局台北市調查處移送臺灣臺北地方法院檢察
    署檢察官呈請臺灣高等法院檢察署檢察長令轉臺灣宜蘭地方
    法院檢察署檢察官偵查起訴。
    理  由
壹、證據能力部分：
    本件被告丙○○、乙○○、甲○○、被告鈺創企業社代表人
    丙○○、被告大春企業社代表人甲○○對於公訴人所提之證
    據資料及以下本院作為判斷依據之各項證據資料，均同意或
    不爭執其證據能力，本院審酌該等言詞供述及書面作成時之
    情況認為適當，均無不宜作為證據之情事，依刑事訴訟法第
    一百五十九條之五規定，均得作為證據。
貳、認定被告犯罪所憑證據及論罪科刑部分：
一、上開犯罪事實，業據被告兼鈺創企業社代表人丙○○、被告
    乙○○、被告兼大春企業社代表人甲○○於檢察官訊問、本
    院行準備程序及審理時坦承在卷（見臺灣臺北地方法院檢察
    署96年度偵字第7729號偵查卷第97至99頁、本院卷第53、70
    、71頁），互核其等供述相符，又被告丙○○擔任榮美企業
    社代表人、乙○○擔任全發企業社代表人、甲○○擔任大春
    企業社代表人共同意圖獲取不當利益，而以協議共同不為價
    格之競爭，參與臺灣鐵路管理局「96、97年度宜蘭、羅東、
    花蓮暨臺東等站機踏車包裝（台東站除外）、行李、包裹（
    含送交）、快遞（台東站除外）裝卸業務」之招標案，因臺
    灣鐵路管理局於開標時發現有異，宣告廢標，亦有榮美企業
    社、全發企業社及大春企業社之標封、標單、退還押標金申
    請單、匯款委託書、招標、投標及簽約三用表格、出席代表
    授權書、投標廠商印模單、暨交通部臺灣鐵路管理局材料處
    開標、廢標紀錄、押標金移交清單、與榮美企業社、全發企
    業社及大春企業社之營利事業登記證等在卷可稽（見臺灣臺
    北地方法院檢察署96年度偵字第7729號偵查卷第31至93頁）
    。足認被告等所為上開任意性之自白應與事實相符，是本案
    事證已臻明確，被告等犯行均堪認定，應予依法論科。
二、核被告丙○○、乙○○、甲○○共同意圖獲取不當利益，而
    以協議使廠商不為價格之競爭之所為，係犯政府採購法第八
    十七條第四項之意圖獲取不當利益，而以協議使廠商不為價
    格之競爭罪。又政府採購法第八十七條第四項之規定，係以
    被告有影響決標結果或獲取不當利益之意圖，而以契約、協
    議或其他方式之合意，使廠商不為投標或不為價格之競爭為
    構成要件，無須實際發生決標價格受影響及獲取不當利益之
    結果，本案被告丙○○、乙○○及甲○○三人既已協議不為
    價格之競爭，並已提出標單參與投標，其行為應屬既遂，而
    非未遂，附此敘明。再被告丙○○、乙○○、甲○○就本案
    協議使廠商不為價格競爭之犯行，均有犯意聯絡及行為分擔
    ，應論以共同正犯。
三、按廠商之代表人、代理人、受雇人或其他從業人員，因執行
    業務犯本法之罪者，除依該條規定處罰其行為人外，對該廠
    商亦科以該條之罰金。本法所稱廠商，指公司、合夥或獨資
    之工商行號及其他得提供各機關工程、財物、勞務之自然人
    、法人、機構或團體。政府採購法第九十二條、第八條分別
    定有明文。次按政府採購法於第九十二條既有兩罰規定，而
    廠商之範圍，依同法第八條規定「本法所稱廠商，指公司、
    合夥或獨資之工商行號及其他得提供各機關工程、勞務之自
    然人、機構或團體」甚為明確，是廠商並不限於法人，應包
    括合夥、獨資之工商行號及其他得提供各機關工程、勞務之
    機構或團體。法務部95年2月6日法檢字第0950800470號暨臺
    灣高等法院暨所屬法院93年11月25日93年法律座談會刑事類
    提案第17號參照。查被告榮美企業社之代表人丙○○、大春
    企業社之代表人甲○○因執行業務共同意圖獲取不當利益，
    而以協議使廠商不為價格之競爭之所為，係犯政府採購法第
    八十七條第四項之罪，已如前述，依上開說明，被告榮美企
    業社、大春企業社應依政府採購法第九十二條規定，科以該
    條（政府採購法第八十七條第四項）之罰金。被告榮美企業
    社之代表人丙○○、大春企業社之代表人甲○○關於本案彼
    等間有犯意之聯絡及行為之分擔，均為共同正犯。
四、爰審酌被告丙○○、乙○○、甲○○三人之素行、犯罪之動
    機、目的、手段，渠等係為牟取事業之營利生計，一時失慮
    ，誤觸刑章，損害政府採購之公平，但尚未實際造成損害，
    事發後均已坦承錯誤，尚具悔意等一切情狀，暨被告榮美企
    業社（已更名為鈺創企業社）、大春企業社犯罪之情節、所
    生危害等，各量處如主文所示之刑，被告丙○○、乙○○、
    甲○○部分，並諭知易科罰金之折算標準。又被告等本件犯
    罪時間係在96年4月24日以前，所犯並符合中華民國九十六
    年罪犯減刑條例第二條第一項第三款之規定，復無該條例第
    三條規定不得減刑之情形，爰均減其宣告刑二分之一。末查
    被告丙○○、乙○○、甲○○三人均未曾因故意犯罪而受有
    期徒刑以上刑之宣告，有臺灣高等法院被告全國前案紀錄表
    3份在卷可按，渠等因欲謀生賺錢，短於思慮，致罹刑典，
    犯後坦承犯行，悔意甚殷，被告渠等經此教訓，自當知所警
    惕，信無再犯之虞，本院因認前開宣告之刑以暫不執行為適
    當，爰併均宣告緩刑二年，以觀後效，用啟自新。
據上論斷，應依刑事訴訟法第二百七十三條之一第一項、第二百
九十九條第一項前段，政府採購法第八十七條第四項、第九十二
條，刑法第十一條前段、第二十八條、第四十一條第一項、第七
十四條第一項第一款，中華民國九十六年罪犯減刑條例第二條第
一項第三款、第七條，判決如主文。
本案經檢察官黃正綱到庭執行職務。
中    華    民    國    97    年    9     月    26    日
                    刑事第三庭  法  官  林惠玲
以上正本證明與原本無異。
如不服本判決應於收受本判決後10日內向本院提出上訴書狀，並
應敘述具體理由。若未敘述理由者，應於上訴期間屆滿後20日內
向本院補提理由書狀(均須按他造當事人之人數附繕本)。
                                書記官  陳淑宜
中    華    民    國    97    年    9     月    26    日
參考法條：
政府採購法第八十七條
意圖使廠商不為投標、違反其本意投標，或使得標廠商放棄得標
、得標後轉包或分包，而施強暴、脅迫、藥劑或催眠術者，處一
年以上七年以下有期徒刑，得併科新臺幣三百萬元以下罰金。
犯前項之罪，因而致人於死者，處無期徒刑或七年以上有期徒刑
；致重傷者，處三年以上十年以下有期徒刑，各得併科新臺幣三
百萬元以下罰金。
以詐術或其他非法之方法，使廠商無法投標或開標發生不正確結
果者，處五年以下有期徒刑，得併科新臺幣1百萬元以下罰金。
意圖影響決標價格或獲取不當利益，而以契約、協議或其他方式
之合意，使廠商不為投標或不為價格之競爭者，處六月以上五年
以下有期徒刑，得併科新臺幣一百萬元以下罰金。
意圖影響採購結果或獲取不當利益，而借用他人名義或證件投標
者，處三年以下有期徒刑，得併科新臺幣一百萬元以下罰金。容
許他人借用本人名義或證件參加投標者，亦同。
第一項、第三項及第四項之未遂犯罰之。
政府採購法第九十二條
廠商之代表人、代理人、受雇人或其他從業人員，因執行業務犯
本法之罪者，除依該條規定處罰其行為人外，對該廠商亦科以該
條之罰金。


司法院資訊處製作；財團法人民間司法改革基金會備份。
